臺灣高等法院刑事裁定
110年度聲再字第334號
再審聲請人  
即受判決人  吳清心



上列再審聲請人即受判決人因誣告案件，對於本院108年度上訴
字第1152號，中華民國108年8月6日第二審確定判決（第一審案
號：臺灣臺北地方法院106年度自字第97號），聲請再審，本院
裁定如下：
    主  文
再審之聲請駁回。 
    理  由
一、再審意旨略以：再審聲請人即受判決人吳清心（下稱聲請人
    ）因誣告案件，經本院以108年度上訴字第1152號判決（下
    稱原確定判決）判處罪刑確定。惟原確定判決認「林秉勳與
    吳清心間有成立委任契約」，進而以聲請人於民國106年3月
    20日向臺灣臺北地方檢察署所提告訴狀內所載「林秉勳與吳
    清心未成立任何委任契約」為虛構，判處誣告罪確定。然聲
    請人向本院聲請再審，經本院以109年度聲再字第326號裁定
    認「原確定判決所用委任一語未臻精確」，並經最高法院以
    110年度台抗字第630號裁定駁回抗告確定在案，即確定「林
    秉勳與吳清心未成立任何委任契約」，則上開告訴狀所載即
    非虛構，原確定判決認定事實有誤，是本院上開裁定具新規
    性及確實性，自可為新證據，爰聲請重啟再審程序，改判無
    罪云云。
二、按有罪之判決確定後，因發現新事實或新證據，單獨或與先
    前之證據綜合判斷，足認受有罪判決之人應受無罪、免訴、
    免刑或輕於原判決所認罪名之判決者，為受判決人之利益，
    得聲請再審；此所謂新事實或新證據，指判決確定前已存在
    或成立而未及調查斟酌，及判決確定後始存在或成立之事實
    、證據，刑事訴訟法第420條第1項第6款、第3項固分別定有
    明文。惟個案審判之事實審法官或合議庭有獨立認定事實之
    職權，法院就各個具體案件，依調查證據得心證而為判斷之
    結果，不受其他個案認定事實之拘束，判決本身並非證據，
    自不得以他案判決，執為「新事實或新證據」，作為聲請本
    案再審之依據（最高法院110年度台抗字第106號裁定意旨參
    照）。　　
三、經查：
  ㈠原確定判決認定聲請人犯刑法第169條第1項之誣告罪，係審
    酌聲請人之供述、證人林秉勳、游玉坤等人之證述，以及臺
    灣臺北地方法院104年度審附民字第154、155號和解筆錄暨
    所附和解協議書、修繕補強說明書、臺灣臺北地方檢察署10
    6年度偵字第10399、10400、10401、10402、10571、11157
    號不起訴處分書、臺灣高等檢察署106年度上聲議字第4796
    號處分書、刑事業務上登載不實等告訴狀、聲請人於104年1
    2月30日、同年月31日寄給許麗玲之存證信函、許麗玲於105
    年1月16日寄給聲請人之存證信函、本案第一審當庭對聲請
    人所提出之丹堤咖啡會談錄音光碟之勘驗筆錄、聲請人於10
    4年3月10日出具之信函暨所附參考資料等證據資料，經逐一
    剖析，互核印證結果，始據以認定確有本案犯罪事實，並詳
    予說明聲請人及其辯護人所為辯解如何不足採信及難為有利
    於聲請人之認定。是以原確定判決乃係綜合上揭各項事證，
    斟酌各項對聲請人有利、不利之證據，始認定聲請人確有本
    案犯行，此俱有卷內資料及原確定判決在卷足按，並經本院
    依職權調取本院108年度上訴字第1152號全案電子卷證核閱
    無訛。
　㈡聲請意旨雖以本院109年度聲再字第326號裁定認「原確定判
    決所用委任一語未臻精確」，而主張由此可確定聲請人與林
    秉勳並未成立任何委任契約，原確定判決認聲請人所提告訴
    狀所載聲請人與林秉勳未成立任何委任契約一節係屬虛構，
    即屬認定事實有誤云云，並執上開裁定作為聲請再審之新證
    據。惟查，聲請人前就原確定判決聲請再審，經本院以109
    年度聲再字第326號裁定駁回聲請，再經最高法院以110年度
    台抗字第630號裁定駁回抗告確定，有該等裁定在卷可按。
    是本院上開裁定固同係針對本案再審與否所為之裁定，然依
    前揭說明，個案審判之事實審法官或合議庭有獨立認定事實
    之職權，故就本案再審聲請之審理，本院自不受上開裁定之
    拘束，且裁判本身並非證據，故不得以上開裁定，執為「新
    事實」或「新證據」，作為聲請本案再審之依據。況上開裁
    定雖謂「原確定判決所用委任一語未臻精確」，但仍認「刑
    事誣告罪係就虛構事實而提告致人受刑事訴追一事課以刑責
    ，並非在認定民事上權利義務之歸屬，聲請人刻意曲解三方
    交涉事實過程而提出刑事告訴，所為無從解免刑事誣告罪責
    」（見上開裁定理由欄三㈡⒋倒數第7行至倒數第3行所載），
    因而仍以聲請人之再審聲請不足以動搖原確定判決之事實認
    定而駁回其聲請。故聲請人執此聲請再審，亦顯係曲解本院
    上開裁定之真意，要無足取。
四、綜上所述，聲請人所執再審理由，無非係聲請人就原確定判
    決關於證據之取捨及證明力判斷職權之行使，再次予以爭執
    ，而未提出任何新事實或新證據以供審認。是以，聲請人再
    審之聲請顯無理由，應予駁回，且無依刑事訴訟法第429條
    之2規定通知聲請人到場聽取意見之必要，庶免徒然浪費有
    限之司法資源（最高法院109年度台抗字第263號裁定意旨參
    照），併此敘明。　　
據上論斷，應依刑事訴訟法第434條第1項，裁定如主文。
中　　華　　民　　國　　110 　年　　7 　　月　　8 　　日
　　　　　　　　　刑事第九庭  審判長法　官  潘翠雪
　　　　　　　　　　　　　　　　　  法　官  陳俞婷
　　　　　　　　　　　　　　　　　  法　官  陳信旗
以上正本證明與原本無異。
如不服本裁定，應於收受送達後10日內向本院提出抗告狀。
                                    書記官  董佳貞
中　　華　　民　　國　　110 　年　　7 　　月　　8 　　日